【裁判字號】    97,訴,1854
【裁判日期】    980406
【裁判案由】    偽造文書等
【裁判全文】
臺灣高雄地方法院刑事判決              97年度訴字第1854號
公  訴  人  臺灣高雄地方法院檢察署檢察官
被      告  甲○○
            乙○○○
共      同
選任辯護人  李衍志律師
上列被告因偽造文書等案件，經檢察官提起公訴（97年度偵字第
10365 號），本院判決如下：
    主  文
甲○○、乙○○○共同犯行使偽造私文書罪，各處有期徒刑捌月
。均緩刑貳年。玖拾肆年拾壹月拾壹日傷病給付申請書上偽造「
丙○○」名義之署名壹枚，沒收之。
    事  實
一、甲○○係今喜通運股份有限公司（設高雄市○○區○○街14
    4 號1 樓，下稱今喜公司）負責人，乙○○○係今喜公司負
    責承辦勞工保險業務之員工。2 人明知今喜公司之汽車修護
    專員丙○○於民國94年7 月18日執行職務時不慎遭貨櫃壓傷
    右手，致其右肩關節脫臼併耾骨骨折，經於同日住院治療至
    同年月26日出院後，自同年月27日起即返回公司繼續工作，
    未再請傷病假，竟共同基於詐欺、行使業務上登載不實文書
    之概括犯意聯絡， (1)由乙○○○於94年11月11日，在其業
    務上職掌之勞工保險傷病給付申請書暨給付收據上之「此次
    申請因傷病不能工作期間及日數」欄內，虛偽填寫94年7 月
    18日至94年8 月19日之不實事項，復偽簽丙○○之名於94年
    11月11日之傷病給付墊付證明書後，再送由甲○○以今喜公
    司負責人名義簽名用印，以表示丙○○於上開期間因執行職
    務受傷請假，未前去上班工作，業經今喜公司先行墊付勞工
    保險傷病事故給付之意，隨後即將上開申請書、證明書等文
    件寄送勞工保險局（下稱勞保局）申請丙○○之職業傷病事
    故保險給付，並以今喜公司已先代為墊付為由，請求將該保
    險給付逕匯入今喜公司帳戶，致使勞保局審核人員陷於錯誤
    ，而審定按平均投保日薪新臺幣（下同）550 元之百分之70
    ，發給自94年7 月27日至同年8 月19日止期間共30日之保險
    給付，合計9,240 元，並使勞保局及丙○○受有損害。(2)
    復於95年5 月15日承前犯意，明知丙○○並無因執行職務受
    傷不能工作之事由，仍由乙○○○在業務上職掌之勞工保險
    傷病給付申請書暨給付收據上之「此次申請因傷病不能工作
    期間及日數」欄內虛偽填寫「94年8 月20日至94年11月8 日
    」及「95年2 月9 日至95年4 月27日」之不實事項，並令丙○○自行簽名於95年5 月15日之傷病給付墊付證明書上，再
    送由甲○○以今喜公司負責人名義簽名用印，以表示丙○○
    於上開期間因執行職務受傷不能工作，業經今喜公司先行墊
    付勞工保險傷病事故給付之意，隨後即將開申請書、證明書
    等文件寄送勞保局申請丙○○之職業傷病事故保險給付，並
    以今喜公司已先代為墊付為由，請求將該保險給付逕匯入今
    喜公司帳戶，其後甲○○、乙○○○又於95年6 月15日以今
    喜公司名義發函向勞保局詐稱丙○○於上開期間雖因職業災
    害受傷無法上班，但今喜公司仍給付全額薪資云云，致使勞
    保局審核人員陷於錯誤，而審定按平均投保日薪550 元之百
    分之70，發給自94年8 月20日至同年11月8 日期間及95年2
    月9 日至同年4 月27日期間（共159 日）之保險給付，合計
    6 萬1215元，使勞保局受有損害。甲○○及乙○○○共同連
    續以上開方式，向勞保局詐領職業傷病保險給付合計7 萬45
    5 元。
二、案經法務部調查局高雄市調查處移請臺灣高雄地方法院檢察
    署檢察官偵查起訴。
    理  由
一、按被告甲○○、乙○○○所為係犯死刑、無期徒刑、最輕本
    刑為3 年以上有期徒刑以外之罪，其於準備程序中就被訴事
    實為有罪之陳述，經受命法官告知簡式審判程序之旨，並聽
    取公訴人、被告之意見後，本院合議庭認為適宜由受命法官
    獨任進行簡式審判程序，依刑事訴訟法第273 條之1 第1 項
    規定，裁定由受命法官獨任進行審判程序，合先敘明。
二、上揭事實，業據被告2 人於本院審理時供承不諱，經證人丙○○於調詢及偵訊中供述明確，並有勞工保險局97年1 月9
    日保政二字第09760000030 號函暨所附之傷病給付受理編審
    清單、94年11月11日勞工保險傷病給付申請書暨給付收據、
    國軍岡山醫院附設民眾診療服務處疾病診斷證明書、傷病給
    付墊付證明書、勞工保險局94年12月27日核定通知書、勞工
    保險職業傷病住院申請書、95年5 月15日勞工保險局傷病給
    付申請書暨給付收據、慶安中醫診所勞工保險傷病診斷書、
    傷病給付墊付證明書、勞工保險局95年7 月11日核定通知書
    、勞工保險局97年2 月4 日保給傷字第09760068550 號函各
    1 份在卷可稽。是被告之任意性自白核與事實相符，洵堪採
    為論罪科刑之依據。本案事證明確，被告2 人上開犯行，堪
    以認定，應依法論科。
三、新舊法比較
（一）刑法第2條第1項規定：
      查被告行為後，刑法第2 條第1 項業於94年2 月2 日修正
      公布，並自95年7 月1 日起施行。修正後刑法第2條第1項
      規定，已將新舊法律適用之「從新從輕」原則，改採「從
      舊從輕」原則，而此規定僅係規範行為後法律變更所生新
      舊法律比較適用之準據法，並非實體刑罰法律，自不生行
      為後法律變更之比較適用之問題，應逕行適用新法第2 條
      第1項之規定，為「從舊從輕」之比較。
（二）第339條第1項、第215條法定刑之罰金刑部分：
      查被告行為後，刑法第33條第5 款業於94年2 月2 日修正
      公布，並自95年7 月1 日起施行；修正後刑法第33條第5
      款規定「罰金：新臺幣一千元以上，以百元計算之。」與
      修正前刑法第33條第5 款規定「罰金：一元（按：即新臺
      幣30元）以上。」不同。比較新舊法結果，以舊法較有利
      於行為人，故依刑法第2 條第1 項前段規定，本案被告等
      所犯之罪，其法定刑中有罰金刑部分，自應適用被告等行
      為時之法律即修正前刑法第33條第5 款規定決定其罰金部
      分之法定刑。
（三）共同正犯部分：
      被告行為後，刑法業於94年2 月2 日修正公布，95年7 月
      1 日起施行，依刑法第2 條第1 項規定：「行為後法律有
      變更者，適用行為時之法律。但行為後之法律有利於行為
      人者，適用最有利於行為人之法律」，改採「從舊從輕」
      主義，係規範行為後法律變更所衍生新舊法律比較適用之
      準據法，以適用最有利於行為人之法律為原則。準此，法
      院裁判時已在新法施行之後，如新舊法條文之內容有所修
      正，除其修正係無關乎處罰之輕重或要件內容之不同，而
      僅為其他純文字之修正，非該條所指之法律有變更者，依
      本院最近見解，可毋庸依該規定為新舊法之比較，而應依
      一般法律適用原則，適用裁判時法外，即應適用新法第2
      條第1 項之規定，為「從舊從輕」之比較。刑法第28條原
      規定：「二人以上共同『實施』犯罪之行為者，皆為共同
      正犯」；新法修正為：「二人以上共同『實行』犯罪之行
      為者，皆為共同正犯。」將舊法之「實施」修正為「實行
      」。原「實施」之概念，包含陰謀、預備、著手及實行等
      階段之行為，修正後僅共同實行犯罪行為始成立共同正犯
      。是新法共同正犯之範圍已有限縮，排除陰謀犯、預備犯
      之共同正犯。新舊法就共同正犯之範圍既因此而有變動，
      自屬犯罪後法律有變更，而非僅屬純文字修正，應有新舊
      法比較適用之問題（最高法院96年度台上字第934 號判決
      要旨參照）。本案被告不論依修正前、後刑法第28條規定
      ，均成立共同正犯，新法並無對被告較為有利，依刑法第
      2 條第1 項前段，自應適用行為時即修正前之刑法第28條
      規定。
（四）刑法關於牽連犯、連續犯之規定亦經刪除，則被告所犯各
      罪，即應予分論併罰，比較新舊法結果，以適用被告行為
      時之法律即修正前刑法牽連犯、連續犯之規定，較有利於
      被告，應依刑法第2 條第1 項前段之規定，適用修正前刑
      法第55條後段、第56條規定。
（五）綜上，依法律變更比較適用所應遵守之「罪刑綜合比較原
      則」及「擇用整體性原則」，自應整體適用修正前刑法之
      規定，較有利於被告。
四、核被告2 人所為，係犯刑法第339 條第1 項詐欺取財罪、刑
    法第216 條、第210 條行使偽造私文書罪、刑法第216 條、
    第215 條行使業務上登載不實文書罪。被告2 人偽造署押之
    低度行為，為偽造私文書之高度行為所吸收；偽造私文書之
    低度行為，為行使偽造私文書之高度行為所吸收；又偽造業
    務上登載不實文書之低度行為，為行使偽造業務上登載不實
    文書之高度行為所吸收，均不另論罪。被告2 人就上開犯行
    ，有犯意聯絡及行為分擔，應論以共同正犯。被告前後2 次
    行使偽造業務上登載不實文書及詐欺取財行為，時間緊接，
    方法相同，均觸犯構成要件相同之罪名，顯係基於概括犯意
    反覆為之，為連續犯，應依修正前刑法第56條之規定，各以
    一罪論，並加重其刑。再被告所犯上開連續行使業務上登載
    不實文書、連續詐欺取財及行使偽造私文書罪間，有手段、
    目的之牽連關係，應依修正前刑法第55條後段之規定，從一
    重之行使偽造私文書罪處斷。起訴書犯罪事實（1） 所載勞
    保局核發補助之時間為「94年7 月21日至同年8 月19日」、
    金額記載為「11,550元」；（2） 所載全部詐領金額為「72
    ,765 元 」，業經蒞庭檢察官於審理中更正為「94年7 月27
    日至同年8 月19日」、「9,240 元」、「70,455元」（見本
    院98年3 月23日準備程序筆錄），依檢察一體原則，本院應
    就檢察官更正後之事實為審理。爰審酌被告2 人因一時失慮
    ，致罹刑典，雖其等不思循合法途徑獲致財富，而行使業務
    上登載不實文書及偽造被害人丙○○簽名之私文書，詐領金
    額並非少數，危害我國勞保體制及文書之信用性、正確性，
    所為實有不該，惟已於本院審理時坦承犯行，顯有悔意，且
    多有捐款各團體從事公益活動之情事，及犯罪之動機、目的
    、手段、生活狀況、品行、智識程度等一切情狀，各量處如
    主文所示之刑。未查，被告2 人均未曾因故意犯罪受有期徒
    刑以上刑之宣告，此有臺灣高等法院被告前案紀錄表2 份在
    卷可稽，此次因一時失慮偶罹刑典，事後已坦承犯行，深具
    悔意，經此教訓，應知所警惕而無再犯之虞，本院因認所宣
    告之刑，以暫不執行為適當，爰依刑法第74條第1 項第1 款
    之規定宣告緩刑2 年（最高法院95年度第8 次刑事庭會議決
    議參照，應逕行適用新法），以啟自新。
五、另被告乙○○○偽簽於94年11月11日傷病給付申請書上之丙○○署名，因該文書業經被告持向勞工保險局行使，而為勞
    工保險局所有之勞工保險傷病給付申請資料，並非被告所有
    ，爰不予宣告沒收，惟其上給付證明人欄內偽簽「丙○○」
    之署名1 枚，則應依刑法第219 條之規定及共同正犯責任共
    同之原則，於各被告之項下均予以宣告沒收。
據上論斷，應依刑事訴訟法第273 條之1 、第284 條之1 、第29
9 條第1 項前段，刑法第2 條第1 項前段、第216 條、第210 條
、第215 條、第339 條第1 項、第219 條、第74條第1 項第1 款
，修正前刑法第28條、第55條後段、第56條、第33條第5 款，刑
法施行法第1 條之1 ，判決如主文。
本案經檢察官許怡萍到庭執行職務。
中    華    民    國    98    年    4     月    6     日
                刑事第十二庭  法  官  楊珮瑛
以上正本證明與原本無異。
如不服本判決應於收受送達後10日內向本院提出上訴書狀，並應
敘述具體理由；如未敘述上訴理由者，應於上訴期間屆滿後20日
內向本院補提理由書（均須按他造當事人之人數附繕本）「切勿
逕送上級法院」。
中    華    民    國    98    年    4     月    7     日
                              書記官  郭南宏
附錄本案論罪科刑法條全文
中華民國刑法第210條
（偽造變造私文書罪）
偽造、變造私文書，足以生損害於公眾或他人者，處五年以下有
期徒刑。
中華民國刑法第215 條
（業務上文書登載不實罪）
從事業務之人，明知為不實之事項，而登載於其業務上作成之文
書，足以生損害於公眾或他人者，處三年以下有期徒刑、拘役或
五百元以下罰金。
中華民國刑法第216 條
（行使偽造變造或登載不實之文書罪）
行使第二百十條至第二百十五條之文書者，依偽造、變造文書或
登載不實事項或使登載不實事項之規定處斷。
中華民國刑法第339條第1項
（普通詐欺罪）
意圖為自己或第三人不法之所有，以詐術使人將本人或第三人之
物交付者，處五年以下有期徒刑、拘役或科或併科一千元以下罰
金。


司法院資訊處製作；財團法人民間司法改革基金會備份。
